臺灣彰化地方法院刑事附帶民事判決
111年度附民字第117號
原      告  張嘉華
被      告  鄧育澤

上列被告因加重詐欺等案件（本院110年度訴字第1085號），經
原告提起刑事附帶民事訴訟，請求損害賠償，本院於民國111年6
月20日由被告一造辯論判決，並言詞辯論終結，判決如下︰
    主  文
被告應給付原告新臺幣壹拾萬伍仟壹佰肆拾元，及自民國一一一
年三月八日起至清償日止，按年息百分之五計算之利息。
本判決得假執行；但被告如以新臺幣壹拾萬伍仟壹佰肆拾元為原
告預供擔保後，得免為假執行。
    事實及理由
一、原告起訴主張： 
（一）原告於民國110年4月26日13時許起，遭詐欺集團撥打電話
      與原告聯絡，陸續佯稱：需解除分期付款等語，致使原告
      陷於錯誤，於❶110年6月15日之18時09分24秒匯出新臺幣
      （下同）29989元、❷110年6月15日之18時11分29秒匯出18
      123元、❸110年6月15日18時11分匯出47018元、❹110年6月
      15日18時22分匯出10010元，到阮氏金玉之中華郵政000-0
      0000000000000人頭帳戶。
（二）當日再經被告鄧育澤與另一名車手，當日分成五筆提領，
      依序為：❶110年6月15日18：18：10在埔鹽鄉彰水路二段3
      1號全家超商內，提領20000元。❷110年6月15日18：19：1
      5埔鹽鄉彰水路二段31號全家超商內，提領20000元。❸110
      年6月15日之18：20：46在埔鹽鄉彰水路二段31號全家超
      商內，提領8000元。❹110年6月15日18時38分在溪湖湖西
      郵局ATM(彰化縣○○鎮○○路00號)提領47000元。❺110年6月1
      5日18時39分在溪湖湖西郵局ATM(彰化縣○○鎮○○路00號)提
      領10000元。爰依侵權行為之法律關係請求被告賠償匯出
      款項105140元等語。
（三）並聲明：
 1、被告應給付原告105140元，及自110年3月7日（即起訴狀繕
    本送達翌日）起至清償日止，按年利率百分之5計算之利息
    。
二、被告之聲明及陳述：
(一)被告確實有去ATM提款，但被告沒錢賠償。
(二)並聲明：請求駁回原告之訴。
三、本院之判斷：
(一)按附帶民事訴訟之判決，應以刑事訴訟判決所認定之事實為
    據，刑事訴訟法第500條前段定有明文。查被告加入詐欺集
    團，擔任車手，並於如上述110年6月15日18時起提款，有埔
    鹽鄉彰水路二段31號全家超商內（監視錄影畫面第10455號
    偵卷P.48-51），及110年6月15日18：24：29鄧育澤承租之『
    RDC-2773』行經埔鹽鄉彰水路埔打路口監視錄影器（第10455
    號偵卷P.55）、110年6月15日18：32：08鄧育澤承租之『RDC
    -2773』行經溪湖鎮彰水路培英路口，彰水路四段往南方向之
    車行記錄（本院卷一P0.277）。當日18：33：35鄧育澤承租
    之『RDC-2773』行經『溪湖鎮員鹿路西環路口，西環路往西方
    向』之車行記錄（本院1085號卷一P.277）。當日8：38及18
    ：39兩筆提領地點，均在溪湖湖西郵局ATM(彰化縣○○鎮○○路
    00號)。且有當日兩名車手照片（見第10455號偵卷P.60），
    鄧育澤承認其中身穿藍色肩膀腹部黑色上衣的男子是鄧育澤
    本人。被告與另一黑一車手共同以此方法詐欺、隱匿詐欺所
    得之去向等事實，業經本院以110年度訴字第1085號刑事判
    決，依刑法第339條之4第1項第2款之3人以上詐欺取財罪及
    洗錢防制法第14條第1項之一般洗錢罪，判處原告處有期徒
    刑1年3月在案，有該刑事判決可稽，是原告主張被告有共同
    詐欺取財之侵權行為事實，自堪信為真實。
(二)因故意或過失不法侵害他人權利者，負損害賠償責任。故意
    以背於善良風俗之方法，加損害於他人者亦同。數人共同不
    法侵害他人之權利者，連帶負損害賠償責任；造意人及幫助
    人視為共同行為人，民法第184條第1項、同法第185條定有
    明文；且負損害賠償責任者，除法律另有規定或契約另有訂
    定外，應回復他方損害發生前之原狀，民法第213條第1項亦
    有明文；又民法第213條第2項所謂因回復原狀而應給付金錢
    者，例如所侵害者為金錢，則應返還金錢（最高法院56年台
    上字第1863號判例意旨參照）。查原告確因遭詐欺集團行使
    詐術，陷於錯誤而匯款，致原告受有財產上之損害，雖無證
    據證明係被告對原告實施詐騙行為，且被告僅提款交予詐欺
    集團，然被告既有共同參與詐騙原告之行為，自屬共同侵權
    行為人，依民法第185條第1項規定，對原告所受之損害自應
    連帶負損害賠償責任。至被告是否實際上獲取金錢，或僅獲
    得部分報酬，均不影響被告係共同侵權行為人之事實，是被
    告上開所辯並不影響其應負之侵權行為責任。從而，原告依
    侵權行為之法律關係，請求被告賠償其105140元，自屬有據
    。
(三)按給付無確定期限者，債務人於債權人得請求給付時，經其
    催告而未為給付，自受催告時起，負遲延責任。其經債權人
    起訴而送達訴狀，或依督促程序送達支付命令，或為其他相
    類之行為者，與催告有同一之效力；又遲延之債務，以支付
    金錢為標的者，債權人得請求依法定利率計算之遲延利息。
    但約定利率較高者，仍從其約定利率；應付利息之債務，其
    利率未經約定，亦無法律可據者，週年利率為百分之5，民
    法第229條第2項、第233條第1項及第203條分別定有明文。
    查本件侵權行為損害賠償債權，核屬無確定期限之給付，自
    應經原告之催告而未為給付，被告始負遲延責任。又原告已
    對被告提起刑事附帶民事訴訟，111年3月7日已當庭被告之
    起訴意旨，並自111年3月8日起算遲延利息，被告迄未給付
    ，自應負遲延責任；從而，原告請求被告自111年3月8日起
    至清償日止，按年息百分之5計付遲延利息，核無不合，應
    予准許。
四、綜上所述，原告本於侵權行為之法律關係，請求被告給付10
    5140元，及自111年3月8日起，至清償日止，按年息百分之5
    計算之利息，為有理由，應予准許。
五、原告勝訴部分本院所命給付之金額未逾50萬元，依民事訴訟
    法第389條第1項第5款規定，法院應依職權宣告假執行。另
    依民事訴訟法第392條第2項，本院得依聲請或依職權宣告被
    告預供擔保，或請求標的物提存而免為假執行，爰依聲請宣
    告被告預供擔保得免為假執行之擔保金額。
六、本件事證已臻明確，兩造其餘攻擊防禦方法及所提證據，經
    本院斟酌後，認均不足以影響本判決之結果，自無逐一詳予
    論駁之必要，併此敘明。
七、本件係刑事附帶民事訴訟事件，依刑事訴訟法第505條第2項
    之規定，免納裁判費用，且在本院審理期間，復無其他訴訟
    費用，爰不諭知訴訟費用之負擔。
中　　華　　民　　國　　111 　年　　6 　　月　　30　　日
                刑事第二庭  審判長法  官  葉明松
                                  法  官  陳薏伩
                                  法  官  王祥豪
以上正本證明與原本無異。
如不服本判決應於收受判決後20日內向本院提出上訴書狀，並應
敘述具體理由。其未敘述上訴理由者，應於上訴期間屆滿後20日
內向本院補提理由書( 均須按他造當事人之人數附繕本) 「切勿
逕送上級法院」。
本判決非對於刑事訴訟之判決有上訴時不得上訴。
中　　華　　民　　國　　111 　年　　6 　　月　　30　　日
                                  書記官  王惠嬌